臺灣嘉義地方法院民事判決　94年度家訴字第77號
原　　　告　寅○○
　　　　　　　　　　　　15號.
被　　　告　己○○
　　　　　　　　　　　　3樓
　　　　　　壬○○
　　　　　　丙○○
　　　　　　戊○○
　　　　　　丁○○
　　　　　　甲○○
　　　　　　乙○○
　　　　　　癸○○
　　　　　　丑○○
　　　　　　辛○○
　　　　　　庚○○
　　　　　　子○○
上列當事人間請求分割遺產事件，於中華民國94年12月14日言詞
辯論終結，本院判決如下：
    主    文
兩造被繼承人王秀理所遺如附表一所示之不動產及附表二所示之
款項應予分割，分割如附表一及附表二所示。
訴訟費用由兩造依附表一所示應有部分比例負擔。
    事實及理由
一、被告經合法通知，均未於言詞辯論期日到場，核無民事訴訟
    法第386條所列各款情形，爰依原告聲請，由其一造辯論而
    為判決。
二、原告起訴主張：(一)兩造之被繼承人王秀理於民國91年8月8日
    死亡，原告與被告丁○○、甲○○、乙○○、癸○○、丑○○、辛○○等係其子女，有法定繼承權，被告己○○、丙○○、壬○○、戊○○、庚○○、子○○等6人係王秀理之長
    男簡鴻城之子女（簡鴻城已於87年12月19日死亡），有代位
    繼承權，兩造之應繼分除己○○、丙○○、壬○○、戊○○
    、庚○○、子○○各四十八分之一外，原告及其餘被告共7
    人各為八分之一；(二)又被繼承人王秀理之遺產如附表一、二
    所示（下稱系爭遺產），其中附表一所示3筆土地及2筆房屋
    ，均已於91年11月28日以繼承為原因，辦理公同共有登記完
    竣，系爭遺產並無禁止分割之情事，爰依民法第1164條之規
    定請求分割，其分割方法，未有遺囑定之，斟酌現狀，分割
    方法為：(1)附表一所示土地三筆及房屋二筆，依兩造之應繼
    分，取得應有部分而為分別共有；(2)另被繼承人王秀理生前
    之醫藥費共新台幣（下同）3萬2,187元，係由原告墊支；在
    康福護理之家、林新醫院呼吸治療中心計支出照護費共24萬
    0,388元，由原告代支12萬5,388元、被告丑○○代支11萬5,
    000元；僱用監護工之費用共10萬3,261元，亦由原告代支；
    而喪葬費用共68萬5,000元係由被告丑○○代支；又原告代
    支附表一所示土地之92年度地價稅6,971元，則被繼承人王
    秀理所遺如附表二所示之存款252萬4,663元4角，應先給付
    原告前揭代支之醫藥費、照護費及監護工費、地價稅等共26
    萬7,807元，給付被告丑○○代支之照護費及喪葬費等共80
    萬元，扣抵後尚剩145萬6,856元4角，依兩造之應繼分分割
    ，即原告與被告丁○○、甲○○、乙○○、癸○○、丑○○
    、辛○○各取得八分之一即18萬2,107元（角以下不計入）
    ，被告己○○、壬○○、丙○○、戊○○、庚○○、子○○
    ，各得四十八分之一即3萬0,351元（角以下不計入）。為此
    ，聲明：兩造被繼承人王秀理所遺下列遺產准予分割，其分
    割方法如下：如附表一所示土地3筆、房屋2筆分割為：原告
    與被告丁○○、甲○○、乙○○、癸○○、丑○○、辛○○
    等7人就每筆土地、房屋各取得八分之一應有部分；被告己○○、壬○○、丙○○、戊○○、庚○○、子○○等6人就
    每筆土地、房屋各取得四十八分之一應有部分；如附表三所
    示存款及租金共252萬4,663元4角，扣除前揭費用後，分割
    為：原告計取得44萬9,914元、被告丁○○、甲○○、乙○○、癸○○、辛○○各取得18萬2,107元，被告丑○○計取
    得98萬2,107元，被告己○○、壬○○、丙○○、戊○○、
    庚○○、子○○各取得3萬0,351元等語。被告則未於言詞辯
    論期日到場，亦未提出書狀作何聲明或陳述。
三、經查：
  (一)本件兩造之被繼承人王秀理於91年8月8日死亡，原告與被告
    丁○○、甲○○、乙○○、癸○○、丑○○、辛○○等係其
    子女，被告己○○、丙○○、壬○○、戊○○等四人係王秀
    理之長男簡鴻城之婚生子女，被告庚○○、子○○為簡鴻城
    之非婚生子女（業經認領），簡鴻城已於87年12月19日死亡
    ，該6人就系爭遺產有代位繼承權，故兩造之應繼分為：原
    告與被告丁○○、甲○○、乙○○、癸○○、丑○○、辛○○各八分之一，被告己○○、丙○○、壬○○、戊○○、庚○○、子○○各四十八分之一，而被繼承人王秀理死亡時，
    遺有系爭遺產，其中坐落如附表一所示之土地、房屋，均已
    於91年11月28日以繼承為原因，辦理公同共有登記完竣，且
    對於全部遺產，並無以遺囑定方割方法或禁止分割遺產等情
    ，業據原告提出戶籍謄本8份、繼承系統表影本1份、財政部
    臺灣省南區國稅局遺產稅免稅證明書影本1份、土地登記謄
    本3份為證、大林鎮農會函文1份、建物登記謄本2份為證，
    並經本院依職權調取94年度家訴字第5號民事卷核閱無誤，
    均堪信為真實。
  (二)次按關於遺產管理、分割及執行遺囑之費用，由遺產中支付
    ，民法第1150條前段定有明文。又被繼承人之喪葬費用，既
    為完成被繼承人後事所不可缺，且參以遺產及贈與稅法第17
    條第1項第10款之規定，被繼承人之喪葬費用由繼承財產扣
    除，自應由遺產負擔。本件原告另主張被繼承人王秀理生前
    之前揭醫藥費共3萬2,187元，係由原告墊支，照護費共24萬
    0,388元，由原告代支12萬5,388元、被告丑○○代支11萬5,
    000元，僱用監護工之費用共10萬3,261元，亦由原告代支，
    喪葬費用共68萬5,000元係由被告丑○○代支，原告並代支
    附表一所示土地之92年度地價稅6,971元，應由遺產中扣除
    等情，已據原告提出醫藥費、照護費、監護工、喪葬費明細
    表、收據、嘉義縣稅捐稽徵處92年地價稅繳款書影本等件附
    卷可憑，亦堪採信。而參以前揭費用有為遺產之債務、喪葬
    費及保存遺產所需之費用，自應由被繼承人遺產中扣除，其
    自遺產扣除方法如附表二所示。
四、綜上所述，本件兩造就被繼承人王秀理所遺留如附表一、二
    所示之遺產，扣除附表二所示之原告墊付之費用26萬7,807
    元、被告丑○○墊付80萬元後，其餘額分配如附表二所示，
    ，按兩造應繼分比例為分配，並分割如附表一、二所示，為
    有理由，應予准許。
五、又被告均未到庭為爭執，其等之行為按當時訴訟程度，係屬
    伸張或防衛權利所必要，是本件訴訟費用應有民事訴訟法第
    81條第2款規定之適用，應由兩造各依其應繼分比例負擔訴
    訟費用，以符公平。
六、據上論結，原告之訴為有理由，依民事訴訟法第385條第1項
    前段、第81條第2款、第85條第1項但書，判決如主文。
中　　華　　民　　國　　94　　年　　12　　月　　28　　日
                    家事法庭法官　  李文輝
以上正本證明與原本無異。
如對本判決上訴應於判決送達後20日內向本院提出上訴狀。
中　　華　　民　　國　　94　　年　　12　　月　　28　　日
                          書記官    呂權芳
被繼承人王秀理遺產分配表
附表一：
┌─┬────────┬─────┬───┬────────────┐
│編│ 土地或地上房屋 │ 面積     │遺產權│分割後每人應得之權利    │
│  │ 地號，門牌號碼 │ 地目     │利範圍│（應有部分）            │
│號│                │          │      │                        │
│  │                │          │      │                        │
├─┼────────┼─────┼───┼────────────┤
│  │土地坐落：嘉義縣│3,430平方 │      │原告與被告丁○○、甲○○│
│  │大林鎮○○○段  │公尺、旱地│      │、乙○○、癸○○、丑○○│
│1 │254地號         │目        │全部  │、辛○○每人各得八分之一│
│  │                │          │      │；被告己○○、丙○○、簡│
│  │                │          │      │淑玲、簡君崙、庚○○、簡│
│  │                │          │      │銘誼每人各得四十八分之一│
├─┼────────┼─────┼───┼────────────┤
│  │土地坐落：嘉義縣│3,430平方 │      │                        │
│  │大林鎮○○○段  │公尺、旱地│全部  │同上                    │
│2 │254之1地號      │目        │      │                        │
├─┼────────┼─────┼───┼────────────┤
│  │土地坐落：嘉義縣│3,431平方 │      │                        │
│  │大林鎮○○○段  │公尺、旱地│全部  │同上                    │
│3 │254之2地號      │目        │      │                        │
├─┼────────┼─────┼───┼────────────┤
│  │房屋坐落：同上段│106.41平方│      │                        │
│  │254地號：房屋門 │公尺，一層│全部  │同上                    │
│4 │牌：同鎮過溪里5 │房屋      │      │                        │
│  │鄰過溪272號（同 │          │      │                        │
│  │段647建號）     │          │      │                        │
├─┼────────┼─────┼───┼────────────┤
│  │房屋坐落：同上段│84.05平方 │      │                        │
│  │254地號：房屋門 │公尺，一層│      │                        │
│5 │牌：同鎮過溪里5 │房屋      │全部  │同上                    │
│  │鄰過溪271號（同 │          │      │                        │
│  │段647之1建號）  │          │      │                        │
└─┴────────┴─────┴───┴────────────┘
附表二：
┌──┬─────────┬───────────┬────────┐
│編號│  遺  產  項  目  │      取  得  人      │分割後每人應得  │
│    │ （金額，新台幣） │  （金額，新台幣）    │金額（新台幣）  │
├──┼─────────┼───────────┼────────┤
│    │嘉義縣大林鎮農會大│遺產合計252萬4,663元4 │原告計取得44萬  │
│1   │美分部帳號：617028│角，扣除原告共代支26萬│9,915元4角、被告│
│    │000000000號，存款 │7,807元歸原告取得、被 │丑○○計取得98萬│
│    │金額1萬9455元4角。│告丑○○共代支80萬元歸│2,107元，被告簡 │
│    │                  │被告丑○○取得，餘145 │玉、甲○○、陳│
│2   │玉山銀行板橋分行帳│萬6,856元4角，由兩造依│簡淨、癸○○、簡│
│    │號：0000000000號，│應計分比例分配（角部分│秋麗每人各得18萬│
│    │存款金額237萬3,608│不列入被告分配）。    │2,107元；被告簡 │
│    │元。              │                      │志宜、丙○○、簡│
│    │                  │                      │淑玲、簡君崙、簡│
│3   │土地租金收入13萬  │                      │昭銘、子○○每人│
│    │1,600元           │                      │各得3萬0,351元。│
│    │                  │                      │                │
└──┴─────────┴───────────┴────────┘
